【裁判字號】    98,訴,1193
【裁判日期】    981008
【裁判案由】    強盜等
【裁判全文】
臺灣高雄地方法院刑事判決              98年度訴字第1193號
公  訴  人  臺灣高雄地方法院檢察署檢察官
被      告  乙○○
                    （
指定辯護人  本院公設辯護人  丁○○
上列被告因強盜等案件，經檢察官提起公訴（98年度偵字第
21859 號），本院判決如下：
    主  文
乙○○犯竊盜罪，累犯，處有期徒刑玖月。又犯侵占遺失物罪，
處罰金新臺幣貳仟元，如易服勞役，以新臺幣壹仟元折算壹日。
    事  實
一、乙○○前於民國92年間因偽造文書、電子遊戲場管理等案件
    分別經臺灣高雄地方法院以90年度訴字第2070號、92年度易
    字第1097號，各判處應執行有期徒刑4 月確定，前開兩案經
    接續執行後，於民國96年2 月24日縮刑期滿執行完畢。詎猶
    不知悔改，竟意圖為自己不法所有，於98年7 月19日下午1
    時許，在高雄市三民區○○○路220 號（即三民圖書館旁停
    車場），見離本人所持有之未上鎖腳踏車，即以徒手騎走方
    式，將該腳踏車1 輛據為己有；復意圖為自己不法所有，於
    同年月22日晚上9 時30分許，在高雄市○○區○○街102 號
    前，見戊○○所有之車牌號碼YCN-076 號重型機車上吊掛戊
    ○○所有之便當1 個（價值新臺幣80元），即徒手竊取該便
    當並放置於其所騎乘之前揭腳踏車菜籃中，但隨即為戊○○
    發覺並經旁人報警而查獲。
二、案經高雄市政府警察局甲○○○分局報告臺灣高雄地方法院
    檢察署檢察官偵查起訴。
    理  由
一、按被告以外之人於審判外之陳述，雖不符刑事訴訟法第159
    條之1 至之4 等4 條之規定，而經當事人於審判程序同意作
    為證據，法院審酌該言詞陳述或書面陳述作成時之情況，認
    為適當者，亦得為證據；又當事人、代理人或辯護人於法院
    調查證據時，知有刑事訴訟法第159 條第1 項不得為證據之
    情形，而未於言詞辯論終結前聲明異議者，視為有前項之同
    意，同法第159 條之5 定有明文。本案下列所引用之供述及
    非供述證據，業經本院依法踐行調查證據程序，公訴人、被
    告均不爭執各該證據之證據能力，且迄本院言詞辯論終結前
    未就上開證據之證據能力聲明異議，又查無依法應排除其證
    據能力之情形，是後述所引用證據之證據能力均無疑義，依
    法自有證據能力，均得作為本案證據，先予敘明。
二、上開犯罪事實，業據被告於本院審理中坦承不諱（見本院卷
    第43頁背面、第47頁），核與證人戊○○於偵查中及本院審
    理時之證述相符（見偵卷第37頁至第38頁、本院卷第44頁至
    第45頁），並有高雄市政府警察局三民一分局搜索扣押筆錄
    、扣押物品目錄表各1 份（見警卷第14頁至第17頁）、現場
    相片8 幀（見警卷第26頁至第29頁）可稽，足認被告自白與
    事實相符，被告犯行，洵堪認定，應依法論科。
三、至公訴意旨雖略以：乙○○於竊取上開便當後，欲逃離現場
    之際，適為戊○○發覺並隨即追捕，在高雄市○○區○○街
    73號巷子口追趕上乙○○，並與乙○○發生拉扯，戊○○為
    阻止其離去，遂向路人呼喊「趕快叫警察」等語，而乙○○
    為脫免逮捕與防護贓物，竟基於傷害之犯意，當場施以強暴
    徒手毆打戊○○之頭部及臉部，使其不能抗拒，致其受有臉
    部及上唇多處挫傷、右手擦傷等傷害（傷害部份未據告訴）
    ，嗣經員警趕到合力將其制服，因認被告乙○○涉犯刑法第
    329 條之準強盜罪嫌云云。惟按刑法第329 條準強盜罪之規
    定，旨在以刑罰之手段，保障人民之身體自由、人身安全及
    財產權，免受他人非法之侵害。立法者就竊盜或搶奪而當場
    施以強暴、脅迫者，僅列舉防護贓物、脫免逮捕或湮滅罪證
    三種經常導致強暴、脅迫行為之具體事由，係選擇對身體自
    由與人身安全較為危險之情形，視為與強盜行為相同，而予
    以重罰，擬制為強盜行為之準強盜罪構成要件行為，雖未如
    刑法第328 條強盜罪之規定，將實施強暴、脅迫所導致被害
    人或第三人不能抗拒之要件予以明文規定，惟必於竊盜或搶
    奪之際，當場實施之強暴、脅迫行為，已達使人難以抗拒之
    程度，其行為之客觀不法，方與強盜行為之客觀不法相當，
    而得與強盜罪同其法定刑，司法院釋字第630 號解釋闡述甚
    明。經查：
(一)被告因行竊後騎上開腳踏車欲逃離之時，遭被害人戊○○發
    現而拉住被告衣服，被告仍重踩上開腳踏車，將戊○○拖行
    至巷口處之事實，固據證人戊○○於本院審理時證述明確（
    見本院卷第44頁正、背面），惟被告上開行為僅係脫免逮捕
    之行為，而其脫免逮捕行為之目的僅在避免遭戊○○抓住，
    並欲伺機逃離現場，並無任何施強暴、脅迫予戊○○，亦無
    積極壓制戊○○之自由意思，是被告主客觀上均無當場實施
    強暴、脅迫之情事。
(二)被告以上開方式將被害人戊○○拖入巷內後，又為脫免逮捕
    而以拳頭毆打被害人戊○○之頭、臉6 下之事實，雖據證人
    戊○○於本院審理時證述明確（見本院卷第44頁至第45頁背
    面），然戊○○係33歲、身高171 公分、體重75公斤之成年
    男子，而被告係31歲、身高170 公分、體重55公斤之成年男
    子，且戊○○與被告2 人當時均係徒手，又被告當時已因多
    日未進食而竊取上開便當等情，有戊○○與被告2 人之偵訊
    筆錄可稽（見偵卷第38頁至第39頁），可見依當時之客觀上
    2 人均係徒手、戊○○身形較被告魁梧、被告多日未進食等
    情況，戊○○逮捕被告，勢可取得絕對之優勢地位，被告雖
    以拳頭攻擊之方式反抗戊○○之逮捕，客觀上應仍無法達使
    戊○○難以抗拒之程度。
(三)況且，戊○○當時雖受到被告之拳頭毆打頭、臉6 下，仍可
    始終抓住被告不放，並以「中等力量」還以拳頭攻擊被告2
    下，被告經戊○○還手後，即蹲在地上約1 分鐘之久，至警
    方前來處理等情，業據證人戊○○於本院審理時證述明確（
    見本院卷第44頁背面至第45頁背面），並有高雄市立聯合醫
    院98年7 月22日之診斷書可證，足以認定。可見被告當時雖
    對戊○○施以強暴，但戊○○事實上並未陷於難以抗拒之程
    度，甚至戊○○以「中等力量」還手打被告2 拳後，被告即
    不敢再有反抗，而蹲在地上約1 分鐘。況且戊○○於本院審
    理時證稱其還手之原由係：伊不願放手讓被告逃走，始會打
    被告2 拳等語（見本院卷第44頁背面），由此益證戊○○當
    時並無懼於被告之攻擊，甚至可以還手強力壓制被告之攻擊
    ，是被告雖對戊○○施以強暴，但顯未達使戊○○「難以抗
    拒」之程度。
(四)揆諸上開解釋意旨，本件被告行為與刑法第329 條之準強盜
    罪之構成要件尚屬有間，公訴意旨認被告係犯準強盜罪，自
    有未合。
四、核被告所為，係犯刑法第320 條第1 項之竊盜罪、刑法第33
    7 條之侵占遺失物罪。被告所犯2 罪間，犯意各別，行為互
    殊，應分論併罰。就被告所犯竊盜罪，公訴意旨認被告係犯
    準強盜罪云云，雖有未合，惟本院認定之事實與起訴之事實
    ，其基本事實關係相同，且經本院列為爭點並諭知一併辯論
    ，爰予以變更檢察官起訴法條。又被告有如事實欄所述之前
    科，有台灣高等法院被告前案紀錄表在卷可查，是其前受有
    期徒刑執行完畢後，5 年內故意再犯本件法定刑為有期徒刑
    以上刑之竊盜罪，為累犯，應依刑法第47條第1 項規定加重
    其刑。再被告於上開侵占遺失物之犯罪未被發覺前，主動向
    警方供承犯行，自首而接受裁判乙節，有警詢筆錄1 份可證
    （見警卷第4 頁），爰依刑法第62條前段規定減輕其刑。爰
    審酌被告正值青年，竟不思正途謀生，反圖不勞而獲，任意
    竊取他人財物，行為已有不該，且遭被害人以現行犯逮捕後
    ，竟又為脫免逮捕而毆打被害人，復於本院審理時，對於被
    害人並無一絲愧疚，可見其絲毫無悔改之意，惟考量被告所
    竊及侵占之財物價值輕微，且被告於警偵訊至本院審理時尚
    能坦承犯行等一切情狀，爰量處如主文所示之刑。
據上論斷，應依刑事訴訟法第299 條第1 項前段、第300 條、刑
法第320 條第1 項、第337 條、第47條第1 項、第62條、第42條
第3 項，刑法施行法第1 條之1 ，判決如主文。
本案經檢察官丙○○到庭執行職務。
中    華    民    國    98    年    10    月    8     日
                  刑事第二庭  審判長法  官  吳進寶
                                    法  官  李昆南
                                    法  官  施盈志
以上正本證明與原本無異。
如不服本判決應於收受送達後10日內向本院提出上訴書狀，並應
敘述具體理由；如未敘述上訴理由者，應於上訴期間屆滿後20日
內向本院補提理由書（均須按他造當事人之人數附繕本）「切勿
逕送上級法院」。
中    華    民    國    98    年    10    月    8     日
                                    書記官  林雅婷
附錄本案論罪科刑法條：
中華民國刑法第320 條（普通竊盜罪、竊佔罪）
意圖為自己或第三人不法之所有，而竊取他人之動產者，為竊盜
罪，處5 年以下有期徒刑、拘役或5 百元以下罰金。
意圖為自己或第三人不法之利益，而竊佔他人之不動產者，依前
項之規定處斷。
前二項之未遂犯罰之。
刑法第337 條（侵占遺失物罪）意圖為自己或第三人不法之所有
，而侵占遺失物、漂流物或其他離本人所持有之物者，處5 百元
以下罰金。


司法院資訊處製作；財團法人民間司法改革基金會備份。
